【裁判字號】    95,抗,19
【裁判日期】    950420
【裁判案由】    支付命令
【裁判全文】
臺灣雲林地方法院民事裁定          95年度抗字第19號
抗  告  人  國泰世華商業銀行股份有限公司
法定代理人  甲○○
相  對  人  乙○○
上列抗告人因與相對人間支付命令事件，對於中華民國95年3 月
17日本院簡易庭所為第一審裁定（95年度促字第3779號），提起
抗告，本院裁定如下：
    主    文
原裁定廢棄，由原法院更為裁定。
抗告程序費用由相對人負擔。
    理    由
一、抗告意旨略以：依民事訴訟法第77條之19第4 款規定，就支
    付命令聲請費用僅須繳納新台幣（下同）1,000 元，並無以
    支付命令內容具有多項請求時，須額外繳納裁判費之規定，
    然原審卻命抗告人應補繳裁判費1,000 元，並於抗告人不予
    繳納下，駁回抗告人之聲請，於法有違，應予廢棄等語。
二、原裁定以：本件抗告人主張相對人先後積欠其信用卡債149,
    425 元及消費貸款231,095 元，合計380,520 元，因係於同
    一聲請狀內主張對相對人有2 筆金錢債權存在，並聲請對相
    對人核發支付命令，依民事訴訟法第77條之2 第1 項規定，
    自應合併計徵裁判費。抗告人僅繳納裁判費1,000 元，經原
    審通知抗告人於5 日內補正，抗告人逾期未予補正，於法不
    合為由，而駁回抗告人之聲請。
三、按人民請求法院以公權力保護其私權，就其使用司法制度應
    否支付裁判費一節，各國立法並不一致，有採「有償」制，
    亦有「無償」者。而在採有償制度下，依人民使用司法救濟
    程序之差別，而制定不同之徵收標準，乃立法者之裁量權限
    ，職司法律適用之法院，自應予以尊重。又，本國就人民之
    私權爭執使用司法救濟制度係採有償制，亦即使用司法救濟
    制度之當事人，應按法定之裁判費徵收標準繳納裁判費，而
    法院亦不得逾越該徵收標準超額徵收裁判費，此乃法治國家
    之基本原則。次按，民事訴訟法第77條之19但書第4 款規定
    ：「聲請發支付命令徵收裁判費1,000 元」，亦即於「督促
    程序」，每次聲請僅徵收裁判費1,000 元，而不論債權人該
    次請求金額之多寡或請求標的之數量為何，此乃本條款之文
    義解釋所當然。至於同法第77條之2 第1 項規定：「以一訴
    主張數項標的者，其價額合併計算之。但所主張之數項標的
    互相競合或應為選擇者，其訴訟標的價額，應依其中價額最
    高者定之。」應係指依「訴訟程序」提起訴訟之情形，該條
    所定之裁判費徵收標準，於「督促程序」應無適用，此從本
    法將「訴訟程序」與「督促程序」之裁判費徵收，為差異之
    規定，且未為「準用」之規定，可徵甚詳。本件抗告人於原
    審，固對相對人主張如上所述之2 項請求，惟其既係一次同
    時請求，揆諸上開說明，自僅須繳納1,000 元之裁判費，抗
    告人於原審亦係依該規定如數繳納裁判費，於法並無不合。
    原審不查，以抗告人未繳足裁判費而駁回其聲請，乃屬課加
    法律所無之訴訟費用負擔，尚有未洽。抗告意旨指摘原裁定
    不當，求為廢棄原裁定，為有理由，應予准許。又，本件原
    審係以抗告人所為聲請，因未繳納裁判費不合程式而駁回其
    聲請，並未審查抗告人之支付命令聲請是否有據，故有發回
    由原審更為裁定之必要。
四、據上論結，本件抗告為有理由，依非訟事件法第46條，民事
    訴訟法第436 條之1 第3 項、第492 條、第95條、第78條，
    裁定如主文。
中    華    民    國    95    年    4     月    20    日
                  民事第二庭
                        審判長法  官  紀文勝
                              法  官  邱瑞裕
                              法  官  陳銘壎
以上正本係照原本作成。
不得再抗告。
中    華    民    國    95    年    4     月    24    日
                              書記官  王秀如


司法院資訊處製作；財團法人民間司法改革基金會備份。
